【裁判字號】    99,消債抗,74
【裁判日期】    990624
【裁判案由】    聲明異議(消債)
【裁判全文】
臺灣板橋地方法院民事裁定            99年度消債抗字第74號
抗  告  人  甲○○
上列抗告人因消費者債務清理條例聲明異議事件，對於中華民國
99年5月7日本院99年度執事聲字第144 號裁定提起抗告，本院裁
定如下：
    主  文
抗告駁回。
抗告程序費用由抗告人負擔。
    理  由
一、抗告意旨略以：低收入補助金係由臺北縣政府年年審查，並
    非固定性收入。且該筆款項係充作受補助子女日常生活之其
    他支出。以抗告人長女林珈為例，其原就讀臺北市私立泰
    北高級中學，每日交通費用達新臺幣（下同）100 元，另有
    學費、書籍費用、文具費用及服裝費用等，然其家庭經濟因
    素而辦理休學，其每月補助5,000元，自民國99年元月遭到
    取消，且上開補助除用以支出受補助人之其他日常生活費用
    外，抗告人乃將其餘額用以貼補家庭之水費、電費及瓦斯費
    等支出，平均每月約4,000餘元，以99年1月份水費帳單，抗
    告人應繳1,754元，但其係兩個月收費，故每月費用為877元
    ，以同年月電費帳單為例，抗告人應繳3,664元，亦係兩個
    月收費，故其每月費用為1,832元，另每半個月支出瓦斯費
    770元，每月為1,540元，以上合計為4,249元。爰請求廢棄
    原裁定並發回等語。
二、按「債務人有薪資、執行業務所得或其他固定收入，法院認
    更生方案之條件公允者，得不經債權人會議可決，逕依債務
    人之聲請或依職權以裁定認可更生方案」，消費者債務清理
    條例第64條第1 項定有明文。故消費者債務清理條例之制定
    既係為使負債務之消費者得依本條例所定程序清理其債務，
    保障債權人之公平受償，以謀求消費者經濟生活之更生，則
    在債務人有薪資、執行業務所得或其他固定收入之情形下，
    依上開條例之規定，除有同條例第63條第1項、第64條第2項
    之情形外，法院自得斟酌債務人之資力狀況、債務人所提更
    生方案之還款成數及是否有浪費之情事、債務人實際生活上
    有無特殊困難等情狀而為更生方案之條件是否為公允之審認
    ，並逕依債務人之聲請或依職權以裁定認可更生方案，惟若
    債務人所提更生方案之條件非屬公允者，法院自不得准許。
三、經查：
  (一)抗告人任職於臺北縣板橋市公所擔任雇用人員，其主張每月
    薪資為33,960元，固據提出在職證明書為證，惟經本院司法
    事務官於更生程序中，向抗告人任職之人事單位公務電話調
    查結果；抗告人雖無考績獎金，但有一個半月之年終獎金，
    亦有公務電話紀錄附卷可稽（見本院98年度司執消債更字第
    343號卷），經計入換算後，抗告人每月平均薪資應為38,20
    5元。抗告人自陳每月必要生活費用支出為房屋租金5,000元
    ，其與3名子女之伙食費用12,500元，勞保費928元、健保費
    1,355元，計19,738元，以其每月薪資38,205 元扣除上開必
    要生活費用後，每月尚餘18,467元得自由支配，用以清償，
    惟抗告人所提更生方案每月僅清償15,000元，與其得自由支
    配之金額差距尚有3,467 元，上開差額未列入更生方案清償
    金額，對債權人所能受清償之成數影響甚鉅，更生方案能否
    謂已符合公允，實非無疑。
  (二)抗告人屬低收入戶，有低收入戶證明書在卷可憑（見本院98
    年度司執消債更字第343號卷）。抗告人原先3名子女除健保
    費免繳外，每月尚分別可領取低收入戶補助5,000元、2,200
    元及2,200元，計9,400元，此有電話查詢登記表附卷可稽（
    見原審卷第21頁）。又抗告人之長女林珈每月補助金5,00
    0元部分，已因林珈於99年2月5日休學遭到取消而自99年2
    月起即未領取等情，亦有抗告人提出之證明書、抗告人之存
    摺節本附卷可稽（見本院卷第7至9頁）。矧社會補助款為政
    府扶助弱勢、維持基本生活所需，固非屬用以償還更生方案
    債務之固定收入，惟非不得於更生方案中，加以斟酌就抗告
    人固定收入部分減少抗告人基本生活支出之考量，亦即就基
    本生活支出部分，如已有社會補助款得以支付，則抗告人之
    固定收入所應負擔之基本生活費用即得減少之至明。此社會
    補助是否在更生方案中所定應清償之年數內均屬固定，而得
    減少抗告人就其固定收入用以支出基本生活費用部分，攸關
    抗告人更生方案清償之金額成數是否可再提高，尚待查明。
    且抗告人之長女林珈已於高中休學，是否因此另行打工幫
    忙家計，亦攸關抗告人須支出基本生活費用之多寡，尤待釐
    清。
  (三)抗告人於本院99年1月20日執行筆錄中自陳：「．．．之前
    房子是我弟弟租的，每個月要12,000元，我負擔其中5,000
    元，去年開始由我和房東簽約、其餘水電瓦斯費用都我弟弟
    我媽媽在負擔，我勞保費用928元、健保費用是我和三個小
    孩總共1,355元，．．．。」等語（見本院98年度司執消債
    更字第343號卷），復於抗告意旨稱：上開補助除用以支出
    受補助人之其他日常生活費用外，抗告人乃將其餘額用以貼
    補家庭之水費、電費及瓦斯費等支出，平均每月約4,000 餘
    元等語如上（見本院卷第5至6頁、第10至12頁），抗告人是
    否支出水電瓦斯部分前後陳述不一，其每月必要支出仍有調
    查之必要。原審認本件抗告人之實際收入及支出情形，有進
    一步查明之必要，因而廢棄司法事務官所為認可更生方案之
    裁定，並無違誤。抗告意旨指摘原裁定不當，求予廢棄發回
    ，為無理由，應予駁回。
四、據上論結，本件抗告應予駁回，依消費者債務清理條例第11
    條第2項、15條，民事訴訟法第495條之1第1項、第449條第1
    項、第95條、第78條，裁定如主文。
中    華    民    國    99    年    6     月    24    日
                民事第三庭    審判長法  官  朱耀平
                                    法  官  劉以全
                                    法  官  楊千儀
上為正本係照原本作成。
本裁定不得再抗告。
中    華    民    國    99    年    6     月    24    日
                                    書記官  劉鴻傑

司法院資訊處製作；財團法人民間司法改革基金會備份。
